【裁判字號】    95,易,788
【裁判日期】    951130
【裁判案由】    業務侵占
【裁判全文】
臺灣士林地方法院刑事判決               95年度易字第788號
公  訴  人  臺灣士林地方法院檢察署檢察官
被      告  甲○○
                    53號
                    （現另案於臺灣桃園監獄執行中）
上列被告因業務侵占案件，經檢察官提起公訴（95年度偵字第76
48號），經本院訊問被告後，被告為有罪之陳述，本院合議庭裁
定認本件宜由受命法官獨任進行簡式審判程序，判決如下：
    主  文
甲○○連續意圖為自己不法之所有，而侵占對於業務上所持有之
物，累犯，處有期徒刑壹年。
    事實及理由
一、本件犯罪事實、證據，除引用附件檢察官起訴書之記載外，
    並補充：
(一)事實部分：被告甲○○前因竊盜案件，經臺灣台東地方法院
    以89年度易字第69號判決判處有期徒刑4 月15日確定，甫於
    民國89年5 月28日執行完畢，又另犯恐嚇取財及毒品危害防
    制條例案件，經法院先後判處有期徒刑1 年、6 月確定，二
    案接續執行，已於92年11月20日縮刑期滿執行完畢。
(二)證據部分：被告甲○○於本院準備程序及審理時之自白（見
    本院95年11月21日準備程序筆錄及同日審判筆錄），上開任
    意性之自白核與起訴書所載之其他證據相符，足堪採為證據
    。本件事證明確，被告犯行堪以認定，應依法論科。
二、核被告甲○○所為，係犯刑法第336 條第2 項業務侵占罪及
    同法第216 條、第212 條之行使變造特種文書罪，被告變造
    特種文書之低度行為應為行使之高度行為所吸收，不另論罪
    。惟被告行為後，刑法於94年2 月2 日修正公布，95年7 月
    1 日施行（95年7 月1 日修正施行前刑法稱修正前刑法），
    其中第2 條第1 項「行為後法律有變更者，適用行為時之法
    律。但行為後之法律有利於行為人者，適用最有利於行為人
    之法律」之規定，係規範行為後法律變更所生新舊法律比較
    適用之準據法，於刑法修正施行後，自應適用該修正後之第
    2 條第1 項之規定，為「從舊從輕」之比較。經查：
(一)刑法第212 條變造特種文書，法定刑得科3 百元以下之罰金
    ，同法第336 條第2 項業務侵占罪，法定刑得併科3 千元以
    下罰金，依被告行為時之修正前刑法第33條第5 款規定：「
    主刑之種類如左：五、罰金：1 元以上。」，換算新臺幣後
    ，為新臺幣3 元以上。惟被告行為後修正後刑法第33條第5
    款規定：「主刑之種類如下：五、罰金：新臺幣1 千元以上
    ，以百元計算之。」，經比較修正前後關於科處罰金刑之最
    低刑度規定，均應施用被告行為時之修正前刑法之規定較有
    利於被告。另有關罰金之貨幣單位及提高標準，為因應刑法
    第33條第5 款之修正，刑法施行法第1 條之1 第1 項雖規定
    「中華民國九十四年一月七日刑法修正施行後，刑法分則編
    所定罰金之貨幣單位為新臺幣」；然考量刑法新制施行以後
    ，刑法分則編所定罰金已無「罰金罰鍰提高標準條例」及「
    現行法規所定貨幣單位折算新臺幣條例」之適用，為使罰金
    數額趨於一致，避免新舊法律之比較適用，刑法施行法第1
    條之1 第2 項遂規定「九十四年一月七日刑法修正時，刑法
    分則編未修正之條文定有罰金者，自九十四年一月七日刑法
    修正施行後，就其所定數額提高為三十倍。但七十二年六月
    二十六日至九十四年一月七日新增或修正之條文，就其所定
    數額提高為三倍」。即在95年6 月30日以前，刑法分則編所
    定罰金之貨幣單位固為銀元，且部分條文亦應適用罰金罰鍰
    提高標準條例第一條前段規定提高倍數；自95年7 月1 日以
    後，刑法分則編所定罰金之貨幣單位則為新臺幣，並應一律
    依刑法施行法第一條之一第二項規定，提高其倍數為三倍或
    三十倍不等。惟經折算結果，無論新制施行前、後，刑法分
    則編所定罰金數額之內涵實無不同；即刑法分則編有關罰金
    刑之貨幣單位，雖已由「銀元」改為「新臺幣」，然法院所
    得判處之罰金最高數額實並無二致，即所涉刑罰之實質內涵
    俱未變更。是自95年7 月1 日起，刑法分則編所定條文雖應
    一律適用刑法施行法第1 條之1 之規定，然此既非法律變更
    ，亦核無新舊法律比較適用之問題。
(二)被告先後2 次業務侵占、行使變造特種文書之犯行，時間緊
    接，犯罪構成要件相同，顯係基於概括犯意而為之，惟被告
    行為後，刑法第56條連續犯之規定，業於94年2 月2 日修正
    公布刪除，並於95年7 月1 日施行，則被告之犯行，因行為
    後新法業已刪除連續犯之規定，此刪除雖非犯罪構成要件之
    變更，但顯已影響行為人刑罰之法律效果，自屬法律有變更
    ，依新法第2 條第1 項規定，比較新、舊法結果，仍應適用
    較有利於被告之行為時法律即修正前刑法第56條之規定，論
    以連續犯1 罪，並加重其刑。
(三)又被告所犯連續行使變造特種文書罪與連續業務侵占罪間，
    其行為、時間均屬各別獨立，但有方法、結果之牽連關係，
    為牽連犯，惟被告行為後，刑法第55條後段有關「犯一罪而
    其方法或結果之行為犯他罪名」之牽連犯之規定，經修正刪
    除，亦即修正後之刑法，已無牽連犯得論以裁判上一罪之情
    形。所犯之數罪，應按其具體情形論罪。此雖非犯罪構成要
    件之變更，惟亦影響行為人刑罰之法律效果，自屬法律變更
    ，依新法第2 條第1 項規定，比較新、舊法結果，仍應適用
    較有利於被告之行為時法律即修正前刑法第55條後段牽連犯
    之規定，從一重論以連續業務侵占罪處斷。
(四)次按刑法第2 條第1 項之規定，係規範行為後「法律變更」
    所生新舊法比較適用之準據法，故被告行為後刑法條文之修
    正，對於被告並無有利或不利之情形者（例如新舊法處罰輕
    重相同，犯罪構成要件亦無寬嚴之別等），即無適用修正後
    刑法第2 條第1 項之規定比較新舊法適用之問題。查94年2
    月2 日修正公布，而於95年7 月1 日生效實施之刑法第47條
    雖將舊刑法第47條修正限制為受徒刑之執行完畢，或一部之
    執行而赦免後，五年以內「故意」再犯有期徒刑以上之罪者
    ，始成立累犯。但上述新舊法之規定，對於本件上訴人「故
    意」犯強盜罪，亦無所謂「有利或不利」之情形，依上說明
    ，應無適用修正後刑法第2 條第1 項之規定比較新舊法適用
    之問題（最高法院95年度台上字第5589號判決意旨參照）。
    查被告曾於89年間因犯竊盜案件，經法院判處有期徒刑4 月
    15日確定，甫於民國89年5 月28日執行完畢，又另犯恐嚇取
    財及毒品危害防制條例案件，經法院先後判處有期徒刑1 年
    、6 月確定，二案接續執行，已於92年11月20日縮刑期滿執
    行完畢，有臺灣高等法院被告前案紀錄表在卷可憑，被告於
    有期徒刑執行完畢後，5 年內故意再犯有期徒刑以上之本罪
    ，應依新刑法第47條第1 項規定，論以累犯，並加重其刑。
(五)爰審酌被告前有多次犯罪紀錄，品行不端，不思循正當手段
    獲取財物，竟變造他人證件使用，趁機侵占車上財物，致生
    危害非輕，且仍未與被害人和解賠償損害，另審酌被告之犯
    罪之動機、目的、智識程度、生活狀況及犯罪後坦承犯行之
    態度等一切情狀，量處如主文所示之刑，以示懲儆。
(六)另被告於變造乙○○職業聯結車駕駛執照上所換貼之自己照
    片1 枚，雖係其所有並供本案犯罪所用之物，惟因該駕駛執
    照已遭被告丟棄，業據被告供陳明確，該相片自已隨同滅失
    ，故無從諭知沒收，附此敘明。
三、應適用之法條：
    刑事訴訟法第273 之1 第1 項、第299 條第1 項前段、第31
    0 條之2 、第454 條第2 項，刑法第2 條第1 項前段、修正
    前刑法56條、第216 條、第212 條、第336 條第2 項、第55
    條、刑法第47條第1 項，刑法施行法第1 條之1 ，判決如主
    文。
本案經檢察官吳維雅到庭執行職務。
中    華    民    國    95    年    11    月    30    日
                  刑事第五庭法  官  汪梅芬
以上正本證明與原本無異。
如不服本判決，應於判決送達後10日內，向本院提出上訴狀。
                            書記官  張成龍
中    華    民    國    95    年    11    月    30     日
中華民國刑法第212條
偽造、變造護照、旅券、免許證、特許證及關於品行、能力服務
或其他相類之證書、介紹書，足以生損害於公眾或他人者，處
1 年以下有期徒刑、拘役或 3 百元以下罰金。
中華民國刑法第216條
行使第210 條至第215 條之文書者，依偽造、變造文書或登載不
實事項或使登載不實事項之規定處斷。
中華民國刑法第336條
對於公務上或因公益所持有之物，犯前條第1 項之罪者，處1 年
以上7 年以下有期徒刑，得併科5 千元以下罰金。
對於業務上所持有之物，犯前條第1 項之罪者，處6 月以上5 年
以下有期徒刑，得併科3 千元以下罰金。
前二項之未遂犯罰之。


司法院資訊處製作；財團法人民間司法改革基金會備份。
